臺灣臺中地方法院刑事判決　　　　　　100年度侵訴字第103號
公　訴　人　臺灣臺中地方法院檢察署檢察官
被　　　告　陳恩宇
指定辯護人　蕭慶鈴律師
上列被告因妨害性自主等案件，經檢察官提起公訴（100 年度偵
字第12475 號），本院判決如下：
    主  文
陳恩宇無罪。
    理  由
壹、程序部分：
一、依性侵害犯罪防治法第12條第2 項之規定，司法機關所製作
    必須公示之文書，不得揭露被害人之姓名、出生年月日、住
    居所及其他足資識別被害人身分之資訊。故本件判決書理由
    欄關於被害人之姓名僅記載為代號A 女（真實姓名年籍資料
    詳卷）。
二、證據能力之說明：
  (一)刑事訴訟法第159 條之5 規定：「被告以外之人於審判外之
    陳述，雖不符前4 條之規定，而經當事人於審判程序同意作
    為證據，法院審酌該言詞陳述或書面陳述作成時之情況，認
    為適當者，亦得為證據。當事人、代理人或辯護人於法院調
    查證據時，知有第159 條第1 項不得為證據之情形，而未於
    言詞辯論終結前聲明異議者，視為有前項之同意。」立法意
    旨在於傳聞證據未經當事人之反對詰問予以核實，原則上先
    予排除。惟若當事人已放棄反對詰問權，於審判程序中表明
    同意該等傳聞證據可作為證據，或於言詞辯論終結前未聲明
    異議，基於尊重當事人對傳聞證據之處分權，及證據資料愈
    豐富，愈有助於真實發見之理念，且強化言詞辯論主義，使
    訴訟程序得以順暢進行，上開傳聞證據亦均具有證據能力。
    查本判決下列所引用被告以外之人於審判外所為陳述之供述
    證據，經本院於準備程序詢問檢察官、被告及辯護人關於證
    據能力之意見，渠等對於該等證據之證據能力均不爭執（見
    本院卷第20頁），且迄至本院言詞辯論終結前，渠等就該等
    證據之證據能力亦皆未聲明異議，本院審酌該等證據作成時
    之情況，並無違法取證或其他瑕疵，認為均適於作為本案認
    定事實之依據，依刑事訴訟法第159 條之5 規定，該等供述
    證據皆有證據能力。
  (二)刑事訴訟法第159 條至第159 條之5 有關傳聞法則之規定，
    乃對於被告以外之人於審判外之言詞或書面陳述之供述證據
    所為之規範；至非供述證據之書證、物證，或以科學、機械
    之方式，對於當時狀況所為忠實且正確之記錄，性質上並非
    供述證據，應無傳聞法則規定之適用，如該非供述證據非出
    於違法取得，並已依法踐行調查程序，即不能謂其無證據能
    力。本判決下列所引用之非供述證據，並無證據證明有出於
    違法取得之情形，復經本院依法踐行調查程序，自均有證據
    能力。
貳、實體部分：
一、公訴意旨略以：陳恩宇與A 女（警卷代號0000-000000 ，真
    實姓名年籍資料詳卷）原係同居之男女朋友。緣A 女於民國
    100 年4 月間，因有意搬離陳恩宇位於臺中市○○區○○路
    200 巷9 弄1 號之住處，遭陳恩宇反對，雙方感情不睦。嗣
    於同年4 月7 日上午8 時許，陳恩宇因不滿A 女於4 月6 日
    與其他男性友人外出，且拒接電話，竟萌生強制性交之犯意
    ，違反A 女之意願，掌摑A 女2 下（未成傷），再強行將A
    女之衣物脫去，以毛巾縛住A 女左手，而對A 女強制性交得
    逞1 次。之後A 女表示要離開，陳恩宇竟又萌生妨害自由之
    犯意，將A 女推倒在地板上多次（未成傷），不准A 女外出
    ，而自同日上午9 時30分許起，私行拘禁限制A 女，至同日
    中午，陳恩宇始在A 女之要求下，載A 女至A 女外婆家。因
    認被告涉犯刑法第221 條第1 項之強制性交罪嫌及同法第30
    2 條第1 項之私行拘禁罪嫌。
二、按犯罪事實應依證據認定之，無證據不得認定犯罪事實。不
    能證明被告犯罪者，應諭知無罪之判決，刑事訴訟法第154
    條第2 項、第301 條第1 項分別定有明文。次按事實之認定
    ，應憑證據，如未能發現相當證據，或證據不足以證明，自
    不能以推測或擬制之方法，以為裁判基礎。認定不利於被告
    之事實，須依積極證據，苟積極證據不足為不利於被告事實
    之認定時，即應為有利於被告之認定，更不必有何有利之證
    據。所謂認定犯罪事實之積極證據，雖不以直接證據為限，
    間接證據亦包括在內，然而無論直接或間接證據，其為訴訟
    上之證明，須於通常一般之人均不致有所懷疑，而得確信其
    為真實之程度者，始得據為有罪之認定，倘其證明尚未達到
    此一程度，而有合理之懷疑存在時，自不能以推測或擬制之
    方法，以為有罪裁判之基礎（最高法院30年上字第816 號、
    40年台上字第86號、76年台上字第4986號判例意旨參照）。
    又刑事訴訟法第161 條第1 項規定，檢察官就被告犯罪事實
    ，應負舉證責任，並指出證明之方法。因此，檢察官對於起
    訴之犯罪事實，應負提出證據及說服之實質舉證責任。倘其
    所提出之證據，不足為被告有罪之積極證明，或其指出證明
    之方法，無從說服法院以形成被告有罪之心證，基於無罪推
    定之原則，自應為被告無罪判決之諭知（最高法院92年台上
    字第128 號判例意旨參照）。
三、公訴意旨認被告涉犯強制性交罪及私行拘禁罪，無非係以：
    (一)被告陳恩宇坦承於案發時地有與A 女發生性行為，及A 女
    曾向褓姆陳屘秀求救之事實。(二)告訴人A 女之指訴。(三)證人
    陳屘秀證稱：案發時，被告曾打電話向伊表示，明天不用來
    帶小孩，電話中伊有聽到A 女哭喊「趕快來救我」等語。(四)
    案發地點之照片及現場圖。(五)A 女與證人陳屘秀之電話雙向
    通聯紀錄，證明被告於案發當日早上9 時48分，曾以A 女之
    電話撥打陳屘秀之電話。(六)行政院衛生署豐原醫院受理疑似
    性侵害事件驗傷診斷書，證明A 女於案發後其胸口及右胸各
    有1 處瘀傷等為其論罪之依據。訊據被告固坦承伊於案發當
    日早上8 時許有與A 女發生性行為（見本院卷第17頁反面、
    第18頁），惟堅詞否認有何強制性交及私行拘禁之犯行，辯
    稱：伊與A 女係同居2 年多之男女朋友，100 年4 月7 日案
    發當日伊與A 女發生2 次性行為，時間分別在早上8 時許及
    10時許；平常伊與A 女吵架時，都會以愛撫方式讓對方消氣
    ；伊與A 女發生性行為時，A 女並沒有反抗，若A 女有反抗
    伊豈有可能與A 女做愛長達45分鐘；是伊主動送A 女回她外
    婆家；伊並未用毛巾綁住A 女之左手對A 女強制性交，亦未
    私行拘禁A 女等語。
四、經查：
  (一)強制性交部分：
    (1)按A 女與被告自98年3 月間起至100 年4 月7 日止同居，
      此為A 女所是認（見警卷第23頁）；另A 女於本院審理時
      亦證稱同居期間約1 至2 星期發生性行為1 次等語（見本
      院卷第43頁），足見渠等同居時間長達2 年，同居期間經
      常發生性行為，且事發當日仍在A 女與被告之同居期間，
      則被告有無必要對A 女強制性交，實非無疑。
    (2)A 女於本院證稱：被告用1 條毛巾捆住伊左手腕，被告則
      拿著毛巾的另一端云云（見本院卷第41頁）。惟查，若被
      告欲對A 女實施強制性交，理應以毛巾捆住A 女之雙手，
      始能達到致令A 女無法掙脫之目的，被告僅捆住A 女之左
      手腕，A 女之右手仍可自由活動，甚至以右手毆打被告或
      自行解開毛巾，則該綑綁左手腕的動作，實毫無意義可言
      。況自100 年4 月7 日早上8 時許案發至A 女100 年4 月
      8 日早上5 時40分驗傷止，已歷時20多小時，倘被告確有
      對A 女綑綁左手腕，此時瘀青之症狀應已出現，然觀諸行
      政院衛生署豐原醫院受理疑似性侵害事件驗傷診斷書（下
      稱驗傷診斷書，置於卷內密封袋），A 女之左手腕並無任
      何傷害，即連紅腫或擦傷亦無，堪認A 女前開證述要與常
      情不合。
    (3)參以被告於本院供稱：平常伊與A 女吵架時，都是以愛撫
      方式讓對方消氣（見本院卷第18頁），核與A 女於本院證
      稱：每次伊與被告吵架，被告有時是以愛撫進而性交之方
      式與伊和好，有時就帶伊出去走走，讓伊心情好一點等語
      大致相符（見本院卷第44頁），足見被告與A 女平常之相
      處模式，即是爭吵時有時由被告以愛撫進而性交之方式與
      A 女和好。從而事發當時雙方因A 女與朋友外出且未接電
      話而發生爭吵，被告主觀上遂以向來之相處模式對A 女為
      性交，此外復無證據證明A 女有何反抗之言語與動作，而
      使被告察覺A 女不願與其發生性行為。則被告主觀上既無
      對A 女為強制性交之犯意，自難遽論被告以強制性交罪。
    (4)A 女未於事發後立即報案，卻由前男友楊鋁濠於翌日凌晨
      時分攔下警車報案，有違常情，則A 女指訴之案發經過是
      否屬實，堪值存疑：
      本案係A 女之前男友楊鋁濠（目前該2 人業已同居）於10
      0 年4 月8 日凌晨1 時許在家中打電腦，透過與A 女之即
      時通訊息，知悉A 女遭性侵害，乃於同日凌晨3 時許，在
      臺中市神岡區○○○路與神林路口附近，攔下巡邏之警車
      報案指稱其女友A 女遭被告性侵害，並帶同警員至A 女位
      於臺中市大雅區之住處，A 女始當場向警員報案，此見楊
      鋁濠之警詢筆錄及警員職務報告即明（見警卷第37、53頁
      ，警員職務報告記載楊鋁濠報案時間為4 月9 日，應屬誤
      載，因A 女係於100 年4 月8 日早上5 時40分驗傷，此見
      驗傷診斷書即明，故A 女前男友楊鋁濠應係100 年4 月8
      日凌晨時分報案）。則A 女未於事發後立即報案，或立即
      告知其前男友楊鋁濠，竟直至翌日凌晨始以即時通訊息告
      知楊鋁濠，此已與常情有違；況楊鋁濠未陪同A 女一同前
      往警局報案，卻向巡邏之警員攔車報案，此亦與常情有異
      ，其報案之動機，令人生疑；再者楊鋁濠既係透過即時通
      訊息知悉A 女遭性侵害，其理應留下該即時通對話內容，
      俾日後提供警方參考，然楊鋁濠竟未將該資料留存，亦非
      事理之常。兼以A 女於其前男友楊鋁濠100 年4 月20日製
      作警詢筆錄時，已與楊鋁濠同住在楊鋁濠之父母家，此觀
      楊鋁濠之警詢筆錄即明（見警卷第35頁），是渠等是否有
      羅織罪名欲令被告從此徹底離開A 女之企圖，尚非全然不
      可能。是本案若無積極明確且堅強之證據，自不能遽對被
      告論以強制性交罪。
    (5)A 女於事發後並未告知其外婆遭被告性侵害之事，足見是
      否有性侵害之事實，非無疑問：
      依A 女之外婆於偵查中證稱：A 女沒有告訴伊遭被告欺
        負的事，只有說項鍊被拉斷，脖子紅紅的等語（見偵卷
        第31頁）。參以事發當日被告即載A 女回她外婆家；且
        觀諸A 女所使用之門號0000-000000 號行動電話通聯記
        錄，可知事發當日100 年4 月7 日15時26分許、15時42
        分許，A 女外婆分別以門號0000-000000 號行動電話撥
        打A 女之上開電話（見警卷第141 頁），則倘A 女確有
        遭被告性侵害或私行拘禁之情事，A 女理應於外婆打電
        話來時，立即向外婆求援，或於回到外婆家後立即告知
        外婆！然A 女竟未向其外婆告知遭被告性侵害之事，益
        徵A 女是否確遭被告性侵害，殊非無疑。
      至於A 女之外婆雖於警詢證稱：事發當日，A 女很驚恐
        並哭著告訴伊被被告強了，被強了很多次等語（見警卷
        第41頁）。惟查，上開警詢陳述顯與其於偵查中具結後
        之證述不一，自難採信。況A 女於警詢則證稱：被告僅
        於100 年4 月7 日對伊強制性交1 次（見警卷第23頁）
        ，亦與A 女外婆前開警詢所述互異。是A 女外婆於警詢
        之證詞，要難採信。
    (6)徵諸證人陳屘秀證稱：事後伊有問A 女到底發生什麼事情
      ，A 女回答說被告打她，其他伊忘記了等語（見本院卷第
      47頁），則倘A 女確有遭被告性侵害或私行拘禁情事，A
      女理應據實告知，以爭取證人同情，並釋證人所疑。然A
      女事後於證人陳屘秀詢問其發生何事時，竟未告知上情，
      容與常情有違。是A 女指稱其遭被告性侵害及私行拘禁之
      情，尚有瑕疵可指，要難遽信。
    (7)A 女所述之案發經過前後多所不一，且與常情相悖，其證
      述是否真實，非無疑義：
      A 女於本院先證稱：被告強押伊在「地上」，對伊強制
        性交（見本院卷第41頁）；嗣又改稱伊與被告發生性行
        為之地點在「床上」（見本院卷第44頁），就發生性行
        為之地點，前後所述不一。
      A 女於本院先證稱：被告對伊性侵害完畢後，將伊鎖在
        3 樓房間裡面（見本院卷第44頁反面），嗣於受命法官
        問：「被告有無把你房間的門從外面鎖起來？」時，又
        改稱「沒有」（見本院卷第44頁反面），就被告有無將
        A 女鎖在房間一節，前後所述不一。
      A 女於本院先證稱：被告對伊強制性交時的姿勢，伊不
        太記得云云（見本院卷第41頁）；嗣又改稱：被告對伊
        性侵害時只有一種姿勢，就是伊在下面，被告在上面（
        見本院卷第42頁反面），就被告對其強制性交時之姿勢
        ，前後所述不一。
      A 女於本院先證稱：被告對伊性侵害完畢後，就回到他
        2 樓的房間，伊則繼續待在3 樓房間（見本院卷第44頁
        反面）；嗣又改稱：伊待在伊房間裡面（即3 樓房間）
        ，被告沒有在伊房間，伊不知道被告在哪裡（見本院卷
        第45頁），就性侵害完畢後被告所在之位置，前後所述
        不一。
      A 女於警詢證稱：被告對伊性侵害完畢後，叫伊把衣服
        和褲子穿起來，要不然他要再來1 次，伊就趕快把衣服
        和褲子穿好等語（見警卷第21頁），推求其意可知被告
        對A 女強制性交時，A 女並未著衣服及褲子。然A 女於
        本院卻證稱：伊是穿著衣服與被告發生性關係等語（見
        本院卷第42頁反面），就其遭性侵害時有無穿著衣服一
        節，前後所述不一。
      至於A 女於100 年4 月8 日驗傷時，固有頸部2x1 公分
        之瘀傷及右前胸2x1 公分之瘀傷，此外無其他新外傷，
        此有驗傷診斷書附在密封袋可證。惟查，依被告供稱伊
        與A 女為性行為前，即與A 女發生爭吵，並打A 女兩個
        耳光，A 女且要撞牆自殘等語（見警卷第11頁），A 女
        亦證稱被告對伊性侵害完畢後，曾多次將伊推倒在房間
        地上或打伊等語（見本院卷第41頁反面），則A 女因而
        受有上開傷害，尚屬情理之常。自難據此即認被告有對
        A 女強制性交之行為。
    (7)綜上所述，A 女之指訴既有違乎常情之處，其證述內容復
      諸多前後不一，是其指訴顯有瑕疵，自難信為真實，並採
      為論罪之依據。
  (二)私行拘禁部分：
    (1)據A 女於本院證稱：被告對伊性侵害完畢後，被告就回他
      自己2 樓的房間，伊則繼續待在3 樓自己的房間裡面；被
      告並未將伊房間的門從外面鎖起來（見本院卷第44頁反面
      ），則被告於2 人發生性行為後，顯未以實力或以恐嚇、
      脅迫之言語、舉動對A 女施以拘禁或剝奪其行動自由；另
      A 女所稱伊要出房門卻遭被告推倒或毆打一節，不僅與其
      上開所述有違，復無證據證明為真實。是本案並無積極證
      據證明被告確有私行拘禁A 女之犯行。
    (2)至於證人即A 女小孩之褓姆陳屘秀固於本院證稱；伊有聽
      到女生在哭的聲音，有聽到女生在喊「救人」，不過聲音
      很小聲等語（見本院卷第46頁）。惟查，據證人陳屘秀於
      本院另證稱：當伊聽到A 女邊哭邊喊救人時，伊當時的感
      覺是他們又再吵架了，因為他們之前就常常吵架等語（見
      本院卷第47頁反面），由此可見證人陳屘秀於電話中聽聞
      A 女喊救人之聲調或語氣等，顯與A 女之前與被告吵架時
      相仿，故證人始未報警處理，益徵A 女哭喊救人並未逾越
      其與被告平常吵架時所為反應之合理範圍。再依被告供稱
      伊自與A 女發生性行為完畢後，至載A 女回她外婆家，中
      間之1 個半小時，伊都與A 女聊她與前男友的事情（見本
      院卷第19頁反面），則於此情況下氣氛自是不佳，甚至有
      爭吵、打鬧之情形；此外徵諸證人陳屘秀亦證稱：事後伊
      有問A 女到底發生什麼事情，A 女回答說被告打她等語（
      見本院卷第47頁），從而A 女於被告撥打電話告知褓姆陳
      屘秀以後無庸再帶小孩時，哭喊救人，其反應固屬強烈，
      然此或與其激烈之性格有關（據被告稱A 女會撞牆自殘）
      ，或為其爭吵後一時情緒潰堤所致；況參諸A 女未向與其
      關係密切之外婆告知其遭被告性侵害及私行拘禁之事，已
      如前述，卻向情感疏遠之其小孩之褓姆求助，更與一般事
      理相悖，足徵A 女於被告與陳屘秀通電話時，哭喊救人，
      應係因其與被告發生爭吵或打鬧情事，甚至被告要求A 女
      在家帶小孩，致其一時情緒潰堤所為之反應。尚難憑此即
      認被告必有對A 女為強制性交或私行拘禁之犯行。
五、綜上所述，本件公訴人所提出之證據方法，既不足以證明被
    告確有對A 女為強制性交及私行拘禁之犯行，並說服本院產
    生有罪之明確心證，則依「罪疑唯輕」、「罪證有疑，利於
    被告」之原則，自應為被告有利之認定。此外，復查無其他
    積極明確之證據，足以認定被告有公訴意旨所指之犯行，核
    屬不能證明被告犯罪，自應諭知被告無罪之判決。
據上論斷，應依刑事訴訟法第301 條第1 項，判決如主文。
本案經檢察官陳永豐到庭執行職務。
中    華    民    國   100    年    10    月    11    日
                  刑事第六庭  審判長法  官  鍾堯航
                                    法  官  李立傑
                                    法  官  黃佩韻
以上正本證明與原本無異。
如不服本判決，應於收受判決後10日內向本院提出上訴書狀，並
應敘述具體理由。其未敘述上訴理由者，應於上訴期間屆滿後20
日內向本院補提理由書（均須按他造當事人之人數附繕本）「切
勿逕送上級法院」。告訴人或被害人如對本判決不服者，應具備
理由請求檢察官上訴，其上訴期間之計算係以檢察官收受判決正
本之日期為準。
                                    書記官  林柏名
中    華    民    國   100    年    10    月    11    日